【裁判字號】    99,重上更(二),77
【裁判日期】    991102
【裁判案由】    違反毒品危害防制條例
【裁判全文】
臺灣高等法院高雄分院刑事判決    99年度重上更(二)字第77號
上  訴  人  臺灣高雄地方法院檢察署檢察官
被      告  丙○○
選任辯護人  法律扶助程高雄律師
被      告  丁○○
選任辯護人  陳裕文律師
            朱淑娟律師
            侯勝昌律師
上列上訴人因被告違反毒品危害防制條例案件，不服臺灣高雄地
方法院94年度訴字第1326號，中華民國95年7 月13日第一審判決
（起訴案號：臺灣高雄地方法院檢察署93年度偵緝字第845 號、
93年度偵字第14117 、14118 號），提起上訴，判決後經最高法
院第2 次發回更審，本院判決如下：
    主  文
原判決關於丙○○被訴販賣第二級毒品部分撤銷。
丙○○共同販賣第二級毒品，累犯，處有期徒刑柒年陸月。扣案
甲基安非他命肆包（含包裝袋肆只，共計驗前毛重拾貳點伍公克
，驗後毛重拾貳點肆公克）均沒收銷燬之，扣案搭配00000
00000號門號行動電話（序號：000000000000000 ，不含SI
M 卡）壹支、電子磅秤壹台、夾鏈袋（小）貳千佰陸拾個、夾
鏈袋（中）壹佰拾陸個、夾鏈袋（大）捌拾捌個均沒收；未扣案
販賣第二級毒品之所得財物新臺幣貳仟元與戊○○連帶沒收之，
如全部或一部不能沒收時，以其與戊○○財產連帶抵償之。
其他上訴駁回。
    事  實
一、丙○○明知第二級毒品甲基安非他命係管制物品，不得販賣
    、持有，竟與戊○○（另案經檢察官偵查中）共同基於意圖
    營利，販賣第二級毒品之犯意聯絡，先由戊○○販入第二級
    毒品甲基安非他命不詳數量後，因黃宇綾於民國92年10月6
    日某時，撥打戊○○所有並持用之門號0000000000號（門號
    租用人乙○○）之行動電話，戊○○在高雄市○○區○○街
    576 號6 樓之一租屋處，接獲該電話後，於電話中與黃宇綾
    約定販賣第二級毒品甲基安非他命之數量、價格及交易之時
    間、地點後，即推由丙○○於同日11時許，在高雄市○○區
    ○○路上之「上光眼鏡行」附近交付數量不詳，價值新台幣
    （以下同）2,000 元之甲基安非他命1 包予黃宇綾，並向黃
    宇綾收取價金2,000 元，嗣於92年10月8 日10時10分許，經
    警在高雄市○○區○○街576 號6 樓之一查獲安非他命4 包
    （含包裝袋4 只，共計驗前毛重12.5公克，驗後毛重12.4公
    克）、戊○○所有及持用供販賣毒品所用之行動電話1 支（
    內含乙○○申請之門號0000000000號SIM 卡1 張）、電子磅
    秤1 台、夾鏈袋（小）2,360 個、（中）116 個、（大）88
    個等物。警方查扣上開0000000000行動電話後，仍接獲不詳
    姓名之男女撥打該行動電話，欲向「偉哥」或「偉仔」（均
    指戊○○）購買甲基安非他命，經警方佯與其中1 名來電女
    子約定到達上開戊○○租住處附近後再回電，警員林忠男即
    在上址樓下以該手機回撥來電者之電話，即聽見黃宇綾之手
    機響起，經黃宇綾證述，乃查悉上情。
二、案經高雄市政府警察局三民第二分局報告臺灣高雄地方法院
    檢察署檢察官提起公訴。
    理  由
壹、證據能力之論述：
一、按被告以外之人，於審判外之言詞或書面陳述，除法律有規
    定者外，不得作為證據；又被告以外之人（包括證人、鑑定
    人、告訴人、被害人及共同被告等）於檢察事務官、司法警
    察官或司法警察調查中所為之陳述，與審判中不符時，其先
    前之陳述具有較可信之特別情況，且為證明犯罪事實存否所
    必要者，得為證據，刑事訴訟法第159 條第1 項、第159 條
    之2 分別定有明文。是被告以外之人於司法警察（官）調查
    中所為之陳述，依刑事訴訟法第159 條第1 項規定，係屬傳
    聞證據，原則上無證據能力，惟如該陳述與審判中不符時，
    其先前之陳述具有較可信之特別情況，且為證明犯罪事實存
    否所必要者，依同法第159 條之2 規定（即刑事訴訟法第15
    9 條第1 項所指之「除法律有規定者外」），始例外認為有
    證據能力；如該陳述與審判中相符時，因該陳述並不符合刑
    事訴訟法第159 條之2 有關傳聞例外之規定，故不得作為認
    定本案犯罪事實有無之證據，此時，當以證人於審判中之陳
    述作為證據。另所謂「前後陳述不符」之要件，應就前後階
    段之陳述進行整體判斷，以決定其間是否具有實質性差異，
    惟無須針對全部陳述作比較，陳述之一部分有不符，亦屬之
    。又「證明犯罪事實之存否所必要」，即使用證據之必要性
    ，係指因無法再從同陳述者取得證言，而有利用原陳述之必
    要性，只要認為該陳述是屬於與犯罪事實存否相關之事實，
    並為證明該事實在實質上之必要性即可。而「具有可信之特
    別情況」，係指依陳述時之外部客觀情況而言，足以令人相
    信該陳述是虛偽之危險性不高，必須綜合該陳述是否未受到
    外力影響；陳述人之觀察、記憶、表達是否正確及有無偽證
    之各項因素，而為判斷。經查：
  (一)證人林堂臨於警詢所為之陳述，係被告以外之人於審判外所
    為之陳述，而林堂臨於警詢時，經警提示被告丙○○之檔案
    相片後證稱：伊向戊○○購買毒品時，係被告丙○○交付毒
    品予伊等語（警一卷第21-23 頁），雖與其嗣後於原審證稱
    不能確定被告丙○○是否為交付安非他命予伊之人不符，惟
    與證人林堂臨於檢察官偵查中具結之證述相符（偵四卷第24
    、46-47 頁），上開警詢證述，並無刑事訴訟法第159 條之
    2 所定為證明犯罪存否所必要之程度，並經被告丙○○之辯
    護人於本院準備程序中主張係傳聞證據，無證據能力，對被
    告丙○○無證據能力。至被告丁○○及其辯護人於本院審理
    時，並不爭執其證據能力（本院卷第79頁），本院審酌此部
    分警詢陳述作為被告丁○○部分之證據，並無不適當，此部
    分警詢陳述，依同法第159 條之5 第2 項、第1 項之規定，
    自得作為被告丁○○被訴部分之證據。
  (二)證人黃宇綾於警詢中證稱：「伊有撥打0000000000號給手機
    主，是誰伊不清楚，伊要購買毒品安非他命。伊不知道其真
    實姓名，伊是打電話看誰接就向其說要購買毒品並約地點交
    易，伊向該手機機主購買二次。92年10月3 、4 日（日期忘
    記了）白天，是在三民區○○路附近。最後一次是在92 年
    10月6 日11時許，在高雄市○○區○○路上光眼鏡行附近，
    第一次和第二次都買安非他命2 千元，（派出所內有戊○○
    、丙○○、甲○○請指認是否為將毒品交買給妳之人？）伊
    不知道其真實姓名不詳男子交給伊的，兩次都是丙○○將毒
    品交給伊的」等語（見警卷第42頁反面、第43頁）；嗣於
    本院前審時則具結證述：「伊打手機向丙○○買過1 次甲基
    安非他命，我們在高雄市○○區○○路與大順路口附近的上
    光眼鏡行外面交付安非他命，至於手機號碼、買幾包、多少
    錢伊不記得了，伊在92年10月8 日覺民路派出所所作警詢筆
    錄，有說向該手機機主購買二次安非他命，所說的二次包含
    伊被抓的那次總共二次，伊不知道撥打0000000000時接聽電
    話的人是誰，伊記得在庭穿白色衣服的人是丙○○，因為只
    有他拿過毒品給伊，太久了，伊忘記伊在警詢說向該手機機
    主購買二次，是92年10月3 日或4 日，第2 次是同年月6日
    ，並不包括10月8 日被查獲那一次等語（見本院上訴卷第14
    0 至147 頁) 。」前後稍有不符，惟參以證人黃宇綾係因撥
    打扣案0000000000行動電話購買毒品時，經員警回撥後始行
    查獲之情，業經證人林忠男證述明確（偵6 卷第154 頁），
    足見證人黃宇綾於警詢時係毫無預警於購買毒品之第一時間
    接受詢問，未及思索利害關係，且係記憶猶新時所為之陳述
    ，復因其坦承購買毒品施用之犯罪行為，更係違反自己利益
    之陳述，應具有特別可信性，且為證明犯罪事實之存否所必
    要，依刑事訴訟法第159 條之2 規定，有證據能力。
  (三)秘密證人A1警詢中證稱：伊係向被告丁○○及戊○○父子購
    毒，而由被告丙○○送貨等語（偵五卷第49-50 頁），嗣於
    本院審理時則證稱：伊僅向另案被告戊○○購買毒品，並未
    向被告丁○○購毒，而係聽吸毒友人稱被告丙○○負責送貨
    等語（本院卷第113-114 頁），前後不符，查本案係因秘密
    證人A1之舉發，警方始於92年10月8 日至高雄市○○區○○
    街576 號6 樓之1 實施搜索而查獲，此有警員林忠男92年10
    月1 日查證報告在卷可查（見聲搜卷第4 頁），是以秘密證
    人A1乃本案之檢舉人，原以使被告受刑事追訴處罰為目的，
    其於警詢陳述時之外部客觀情況，不能認有何特別可信性，
    應無證據能力。
  (四)證人戊○○、乙○○、甲○○於警詢所為之陳述，亦係被告
    以外之人，在審判外所為之陳述，且戊○○、乙○○、甲○○於本案搜索時在場，業經高雄市政府警察局三民第二分局
    92 年10 月6 日高市警三二分二字第0920022010號函載明確
    （聲搜卷第23頁），該3 人本係犯罪嫌疑人，而戊○○嗣亦
    經檢察官列為被告，乙○○復為戊○○之女友，復觀諸渠3
    人上開警詢陳述時，多否認扣案毒品為渠所有（見警一卷第
    5-7 頁、35-36 頁、16-22 頁），可見渠難免因涉案而推諉
    卸責，於被告丁○○、丙○○被訴之相關事實即有利害關係
    ，渠等在警詢所為之陳述自無任何特別可信之情形，且丁○○之辯護人於本院準備程序亦主張此部分陳述無證據能力，
    依刑事訴訟法第159 條第1 項之規定，此部分警詢陳述，就
    被告丁○○被訴部分自不得作為證據。然作為彈劾證據則無
    不可。又被告丙○○及其辯護人於本院調查證據時，均知悉
    此等陳述係傳聞證據，而未於言詞辯論終結前聲明異議，即
    視為同意作為證據，本院審酌此部分警詢陳述作為被告丙○○部分之證據，並無不適當，此部分警詢陳述，依同法第15
    9 條之5 第2 項、第1 項之規定，自得作為被告丙○○被訴
    部分之證據。
二、按被告以外之人於偵查中向檢察官所為陳述，除顯有不可信
    之情況者外，得為證據，刑事訴訟法第159 條之1 第2 項定
    有明文。偵查中對被告以外之人所為之偵查筆錄，或被告以
    外之人向檢察官所提之書面陳述，性質上均屬傳聞證據。惟
    現階段刑事訴訟法規定檢察官代表國家偵查犯罪、實施公訴
    ，依法其有訊問被告、證人及鑑定人之權，證人、鑑定人且
    須具結，而實務運作時，檢察官偵查中向被告以外之人所取
    得之陳述，原則上均能遵守法律規定，不致違法取供，其可
    信度極高。職是，被告以外之人前於偵查中已具結而為證述
    ，除反對該項供述得具有證據能力之一方，已釋明「顯有不
    可信之情況」之理由外，不宜即遽指該證人於偵查中之陳述
    不具證據能力。證人黃宇綾、甲○○、林堂臨、乙○○、林
    忠男於偵查中向檢察官所為之陳述，檢察官、被告二人及其
    辯護人均未主張有何特別不可信之情形，依刑事訴訟法第15
    9 條之1 第2 項規定，均得作為證據。
三、按鑑定人由審判長、受命法官或檢察官就下列之人選任1人
    或數人充之：就鑑定事項有特別知識經驗者。經政府機關委
    任有鑑定職務者；鑑定之經過及其結果，應命鑑定人以言詞
    或書面報告；法院或檢察官得囑託醫院、學校或其他相當之
    機關、團體為鑑定，或審查他人之鑑定，並準用第203 條至
    第206 條之1 規定，刑事訴訟法第198 條、第206 條第1項
    、第208 條第1 項分別定有明文。查卷附高雄醫學大學附設
    中和紀念醫院檢驗報告、法務部調查局鑑定通知書（原審卷
    一第64-69 頁、第88頁），雖均係被告以外之人於審判外之
    書面陳述，惟均係原審法官囑託專業機關所為之鑑定，依上
    開規定，屬刑事訴訟法第159 條第1 項規定之例外情形，自
    有證據能力。
四、除上開供述證據外，本判決所引用其他據以認定事實之各項
    證據（含傳聞證據、非傳聞證據及符合法定傳聞法則例外之
    證據）之證據能力，業經當事人及辯護人於本院審理中表示
    不爭執證據能力（見本院卷第78頁），且當事人及辯護人對
    於其中具有傳聞證據性質之證據，均於調查證據時已知悉其
    內容及性質，俱未於言詞辯論終結前聲明異議，本院審酌各
    該證據作成之客觀環境及條件，並無違法或不當取證或顯有
    不可信之情形，以之作為證據使用俱屬適當，依刑事訴訟法
    第159 條之5 之規定，均有證據能力，合先敘明。
貳、有罪部分（撤銷改判部分）：
一、訊據被告丙○○固坦承伊於本案警方搜索時，即92年10月8
    日上午10時在高雄市○○街576 號6 樓之1 處，惟矢口否認
    有上開販賣第二級毒品甲基安非他命予黃宇綾之犯行，辯稱
    ：伊沒有販賣毒品，警方查獲之高雄市○○區○○街576 號
    6 樓之1 係乙○○所承租，乙○○係被告戊○○之女友，與
    伊並無任何關係，且該處之常住者係乙○○、戊○○、丁○○及陳建文，並無任何證據證明伊常住該處且無任何證據證
    明伊曾將前揭扣案物品存放或寄放該處，伊係與戊○○熟識
    且有吸食毒品習慣，平日相互聯絡，偶至戊○○住處走動，
    伊確實因剛好要找戊○○而遇上警方查緝，是伊既非查緝處
    所之承租人或常住者，亦無證據證明扣案物品與伊有何關係
    ，0000000000號行動電話實際使用人係戊○○，亦非伊，縱
    然戊○○有販售毒品行為，伊又如何隨時得知配合？伊當天
    是要向戊○○買毒品，也要拿鑰匙去給他，鑰匙係因丁○○
    要去台南開庭時交給伊的，伊也沒有住在裡面，僅去過那裡
    而已，自難僅憑證人供述而無任何佐證遽認伊與戊○○、丁○○共同販賣毒品云云。經查：
  (一)92年10月6 日某時，黃宇綾撥打門號0000000000號之行動電
    話，對方接聽後，於電話中與接聽者約定買受第二級毒品甲
    基安非他命之數量、價格及交易之時間、地點後，由被告丙○○於同日11時許，在高雄市○○區○○路上之「上光眼鏡
    行」附近交付數量不詳，價值2000元之甲基安非他命1 包予
    黃宇綾一節，及警方於同年月8 日10時10分許，在上開高雄
    市○○區○○街576 號6 樓之1 查獲安非他命（毛重12.2公
    克）並扣得0000000000行動電話後，警員接獲黃宇綾撥打該
    電話欲購買甲基安非他命，乃告訴黃宇綾到達上開戊○○租
    住處附近後再回電，警員即在上址樓下以該手機回撥來電者
    之電話，即聽見黃宇綾之手機響起，而查獲黃宇綾即為撥打
    該電話之人等情，均經證人黃宇綾於警詢及本院前審審理中
    證述明確（見警卷四第42、43頁，本院上訴卷第140-147 頁
    ）。又黃宇綾上開所述為警查獲之過程，亦核與當時下樓查
    獲之警員林忠男於檢察官偵訊及原審審理中具結所證之情節
    相符（見93年度偵緝字第845 號卷（下稱845 號卷）第154
    頁，原審卷一第121-124 頁），參以黃宇綾係於欲購買毒品
    時，毫無預警為警方查獲，其因此指認當時在場之被告丙○○為曾經交付毒品予伊之人，其指證之可信度極高。至黃宇
    綾於警詢、偵查及本院上訴審先後之證述，固就伊向被告丙○○購買毒品之次數為1 次、2 次、3 次、以及第1 次購買
    時間及地點等情節稍有出入，惟渠就於此次92年10月6 日11
    時在高雄市○○路上光眼鏡行向被告購買甲基安非他命之證
    述均屬明確一致，是以其證詞之出入，僅涉及被告丙○○被
    訴之其他販賣毒品犯行是否得予採信而已，尚無從動搖證人
    黃宇綾就被告丙○○此次販賣毒品犯行之證明力，附此敘明
    。
  (二)0000000000號行動電話門號係戊○○之女友乙○○所申請，
    實際上供戊○○使用等情，泛亞電信用戶基本資料1 張在卷
    可按（見警卷二第66頁反面），並經乙○○於92年10 月26
    日及93年3 月3 日警詢中及檢察官偵訊中先後證稱在卷（見
    警卷四第38頁反面、警卷二第18頁，93偵5803號卷（下稱
    5803號卷）第42頁），堪認屬實。乙○○於93年2 月24 日
    檢察官偵查中固證稱：0000000000號行動電話是伊租用後，
    借予丁○○使用云云（見93核退偵84號卷（下稱84號卷）第
    40頁），惟其於93年4 月15日檢察官偵訊中又改稱：000000
    0000號之行動電話門號係伊借予戊○○使用等語（見5803號
    卷第42頁），且乙○○於92年10月26日、93年3 月3 日之警
    詢時均稱：0000000000號行動電話門號係借予戊○○使用等
    語（見警卷二第15頁反面，第18頁；此部分警詢雖不得作為
    認定被告丁○○有罪之證據，然仍得作為彈劾證據）。按乙○○係戊○○之女友，復為門號之申請人，其警詢之初為迴
    護戊○○，推稱係被告丁○○使用上開行動電話，尚在人情
    之內，而警方查扣上開0000000000行動電話後，仍接獲不詳
    姓名之男女撥打該行動電話，欲向「偉哥」或「偉仔」（均
    指戊○○）購買甲基安非他命等情，亦經證人林忠男證述明
    白（見845 號卷第154 頁），則乙○○之供詞因與警方查獲
    情節不同，始供明係戊○○使用上開電話，衡以其無並虛詞
    誣陷戊○○之可能，自應以其嗣後之供詞為可信。而警方於
    上開時地扣得該行動電話時，僅戊○○、丙○○、甲○○及
    乙○○在場，丁○○並不在現場等情，有高雄市政府警察局
    三民第二分局92年10月6 日高市警三二分二字第0920022010
    號函載明確，業經本院依職權調取原審法院92年度聲搜字第
    1535號卷核閱無誤（見該卷第23頁），若丁○○使用上開門
    號，何以未隨身攜出，參以被告丙○○亦供明0000000000號
    行動電話確為戊○○使用明確（本院更一卷第127 頁），此
    均足佐證0000000000號行動電話之所有及實際持用人係戊○○，而非丁○○。從而黃宇綾撥打0000000000號行動電話購
    買甲基安非他命，係由戊○○接聽而為相關毒品買賣之約定
    ，應已無疑。
  (三)再被告丙○○於92年10月8 日上午10時警方實施搜索時，係
    持鑰匙開門進入高雄市○○街576 號6 樓之1 屋內之情，業
    經其自承在卷（警一卷第23頁、原審卷一第119 頁），被告
    丙○○若非經常出入該屋，豈需自帶鑰匙，渠雖辯稱當日係
    欲將鑰匙交還戊○○云云，惟參以證人戊○○於本院審理時
    亦坦認上開處僅為伊所居住等語在卷（本院卷第140 頁），
    被告丙○○又非戊○○之同居至親關係，何以會持有該屋之
    鑰匙，顯見正因被告丙○○有經常出入之必要，戊○○始將
    鑰匙交予伊使用，被告丙○○絕非偶然出入於該處而已，其
    與戊○○之關係匪淺。再者，警方於上開處所實施搜索後，
    扣得安非他命4 包（含包裝袋4 只，共計驗前毛重12.5公克
    ，驗後毛重12.4公克）、戊○○所有及持用供販賣毒品所用
    之行動電話1 支（內含乙○○申請之門號0000000000號SIM
    卡1 張）、電子磅秤1 台、夾鏈袋（小）2360個、（中）11
    6 個、（大）88個等物、帳冊2 本、行動電話1 支（序號00
    0000000000000 、門號0000000000）等物，此有搜索扣押筆
    錄及扣押物品目錄表在卷可憑（警一卷第47-50 頁），其中
    上開安非他命4 包，經送檢驗，均呈甲基安非他命陽性反應
    ，此有高雄醫學大學附設中和紀念醫院93年2 月8 日編號93
    02- 41檢驗報告在卷可查（原審卷一第68頁），而上開電子
    磅秤、夾鏈袋多個，均為通常販賣毒品所需用之物。雖證人
    戊○○到庭後，就上開物品之所有人為何，均以恐遭刑事追
    訴處罰而拒絕陳述，惟經本院命其書寫「謝志遠」、「建國
    二路62巷20弄5 之2 號」、「蔡漢成」、「大寮鄉○○路16
    1 之31號12F 之1 」、「1000、3000、5000」等字樣，當庭
    勘驗後，認證人戊○○當庭所書筆跡，與扣案帳冊內之筆跡
    字體運筆相似（見本院卷第141 頁），顯見上開扣案物品實
    為警方搜索時在場之戊○○所有無誤，證人戊○○確涉有販
    賣毒品之重大嫌疑，參以門號0000000000實為戊○○所使用
    ，亦如上述，且證人甲○○於93年8 月3 日偵訊時具結證稱
    ：「警方前揭查獲物品應該是戊○○或丙○○的，因為該屋
    是他們2 人在使用」等語（見845 號卷第41頁背面），均足
    佐證扣案第二級毒品甲基安非他命係由戊○○販入，而證人
    黃宇綾指證伊係向戊○○購買第二級毒品甲基安非他命後，
    由被告丙○○送交毒品之情節，與事實相符，堪以採信。
  (四)邇來政府為杜絕毒品氾濫，毒害人民甚深，再三宣導教民眾
    遠離毒品、媒體之報導既深且廣，對於毒品之禁絕，應為民
    眾所熟悉。又政府對於查緝施用、轉讓及販賣毒品無不嚴格
    執行，且販賣毒品罪更係重罪，設若無利可圖，衡情一般持
    有毒品者，當不致輕易將持有毒品交付他人。況且第二級毒
    品甲基安非他命價格不貲，且販賣毒品係違法行為，非可公
    然為之，亦無公定之價格，不論任何包裝，均可任意分裝增
    減分量，每次買賣價量，亦可能隨時依雙方間之關係深淺、
    資力、需求量及對行情之認知、來源是否充裕、查緝是否嚴
    緊，購買者被查獲時供述購買對象之可能性風險之評估等，
    因而異其標準，並機動調整，非可一概而論，是販賣利得除
    經坦承犯行或價量俱臻明確外，委難查得實情，販賣之人從
    價差或量差中牟利方式雖異，其意圖營利之非法販賣行為則
    一，參酌本案係共犯戊○○接聽毒品買受人之電話後，由被
    告丙○○交付毒品之犯罪情節，以及警方查獲已分裝完畢之
    甲基安非他命及大量之夾鏈袋等，據此足認被告丙○○與人
    前開販賣第二級毒品甲基安非他命主觀上確有牟利意圖之事
    實，應堪認定。
  (五)至扣案上開帳冊中雖有「2 月5 日忠2000、2 月6 日忠1160
    0 、開支忠1600、2 月7 日開支忠1500」之記載，惟「忠」
    字與被告陳震「中」不同，並無證據證明此部分帳冊之記載
    與被告丙○○有關，且本案被告丙○○之犯罪時間為92年10
    月6 日，亦如上述，則選任辯護人辯稱被告丙○○於92年1
    月15日因施用毒品送屏東戒治所戒治，至92年7 月22日戒治
    執行完畢，無從在上開在所時間犯罪等情，即無從為被告丙○○有利之認定，併此敘明。
  (六)綜上所述，被告丙○○上開所辯並無可採，其犯行事證明確
    ，應堪認定。
二、論罪
  (一)新舊法比較
  1.被告丙○○上開行為後，刑法於94年2 月2 日經總統令修正
    公布，於95年7 月1 日施行，而比較新舊法時應就罪刑有關
    之共犯、未遂犯、想像競合犯、牽連犯、連續犯、結合犯，
    以及累犯加重、自首減輕暨其他法定加減原因（如身分加減
    ）與加減例等一切情形，綜其全部罪刑之結果而為比較（最
    高法院95年5 月23日刑事庭第8 次會議決議參照）。經查：
 (1)被告行為後，刑法第33條第5 款修正規定「罰金：新臺幣1
    千元以上，以百元計算之。」，而修正前刑法第33條第5款
    規定「罰金：1 元以上。」，若換算為新臺幣，僅為新臺幣
    3 元，比較新舊法結果，就毒品危害防制條例第4 條第2項
    之併科罰金刑部分，以被告行為時即修正前刑法所定罰金刑
    之下限較有利於行為人。就被告所為本件犯行之上開刑法條
    文規定，以修正前刑法對被告較為有利。
 (2)被告行為後，刑法第28條關於共犯部分，修正前刑法第28條
    原規定：「2 人以上共同實施犯罪之行為者，皆為正犯」，
    修正後則為「2 人以上共同實行犯罪之行為者，皆為正犯」
    ，將舊法之「實施」修正為「實行」。原「實施」之概念，
    包含陰謀、預備、著手及實行等階段之行為，修正後僅共同
    實行犯罪行為始成立共同正犯。是新法共同正犯之範圍已有
    限縮，排除陰謀犯、預備犯之共同正犯。新舊法就共同正犯
    之範圍既因此而有變動，自屬犯罪後法律有變更，而非僅屬
    純文字修正，應有新舊法比較適用之問題，比較修正前、後
    之規定，以修正後之規定較有利於被告。
 (3)修正前刑法第47條原規定「受有期徒刑之執行完畢，或受無
    期徒刑或有期徒刑一部之執行而赦免後，五年以內再犯有期
    徒刑以上之罪者，為累犯，加重本刑至二分之一」，嗣修正
    為「受徒刑之執行完畢，或一部之執行而赦免後，五年以內
    故意再犯有期徒刑以上之罪者，為累犯，加重本刑至二分之
    一」，將累犯成立之要件限於5 年內「故意」再犯有期徒刑
    以上之罪者，始有加重其刑規定之適用。經比較修正前、後
    關於累犯之規定，當以修正後規定較有利於被告。
 (4)綜合比較上開結果，因被告丙○○不論修正前後刑法之規定
    ，均應論以共同正犯及累犯，自應以修正前之刑法規定較有
    利於被告丙○○，依刑法第2 條第1 項前段，應全部適用行
    為時，即修正前之舊法論處。
  2.又被告丙○○行為後，毒品危害防制條例第4 條業於98年5
    月20日修正公布，並於同年月22日起生效。被告行為時毒品
    危害防制條例第4 條第2 項規定「製造、運輸、販賣第二級
    毒品者，處無期徒刑或7 年以上有期徒刑，得併科新台幣7
    百萬元以下罰金。」；被告行為後該條項修正為「製造、運
    輸、販賣第二級毒品者，處無期徒刑或7 年以上有期徒刑，
    得併科新台幣1 千萬元以下罰金。」，比較新舊法結果，以
    被告行為時即修正前之併科罰金刑規定對被告較為有利，自
    應適用被告丙○○行為時即修正前之規定論處。
  (二)核被告丙○○所為係犯修正前毒品危害防制條例第4 條第2
    項販賣第二級毒品罪。其持有毒品之犯行為販賣之高度行為
    所吸收，不另論罪。又丙○○與戊○○有犯意聯絡及行為分
    擔，應論以共同正犯。再按意圖營利而販入毒品，雖未及賣
    出，仍依販賣既遂罪論處。但如意圖營利而販入毒品後，第
    一次販賣與他人之行為，此乃接續原先販入之犯意而為，不
    論其出賣之行為屬既遂或未遂，應認基於單一犯意之接續行
    為，不能認係基於概括犯意之連續二行為，而以連續犯論處
    （最高法院92年度台上字第2641號判例參照），是以被告丙○○先前由共犯戊○○販入扣案第二級毒品甲基安非他命之
    行為後，再販出予黃宇綾，僅係單一犯意之接續行為，不能
    論以連續犯。被告丙○○前因竊盜等罪，經法院判處應執行
    有期徒刑1 年10月，於90年12月16日執行完畢，翌日出監，
    而於5 年內故意再犯本件有期徒刑以上之罪，應依刑法第47
    條累犯之規定，有期徒刑及併科罰金部分加重其刑（販賣第
    二級毒品罪之法定最高本刑為無期徒刑，依刑法第65條第1
    項之規定，依法不得加重，故僅就得有期徒刑或併科罰金之
    法定罰金刑部分，加重其刑）。
三、公訴意旨略以：(一)被告丙○○明知甲基安非他命係管制物品
    ，不得販賣、持有，竟與丁○○、戊○○（另案經檢察官通
    緝中）共同基於營利之概括犯意，以0000000000號行動電話
    為聯絡工具，在高雄市○○區○○街576 號6 樓之一租屋處
    ，販售第二級毒品甲基安非他命予不特定人，其方式為：丁○○、戊○○接聽欲購買毒品者之來電後，即由丙○○前往
    約定地點交付毒品，分別於：92年7 月中旬（7 月22日之
    後）某日晚上11、12時許，在高雄市○○區○○路「大樂賣
    場」附近，出售數量不詳，價值3000元之甲基安非他命予林
    堂臨；92年9 月底某日，在高雄市○○區○○街576 號前
    ，出售數量不詳，價值2000元之甲基安非他命予黃宇綾；
    92年10月1 日凌晨2 時許，在高雄市○○區○○街576 號前
    ，出售數量不詳，價值1000元之甲基安非他命予陳志龍（另
    經臺灣高雄地方法院檢察署檢察官以92年度毒偵字第6801號
    為不起訴處分) ，因認被告丙○○此部分犯行亦涉犯毒品危
    害防制條例第4 條第2 項之販賣第二級毒品罪云云。按犯罪
    事實應依證據認定之，無證據不得認定犯罪事實。又不能證
    明被告犯罪者，應諭知無罪之判決，刑事訴訟法第15 4條第
    2 項及第301 條第1 項分別定有明文。又事實之認定，應憑
    證據，如未能發現相當證據，或證據不足以證明，自不能以
    推測或擬制之方法，為裁判之基礎（最高法院40年台上字第
    86號判例參照。）而所謂證據，係指足以證明被告確有犯罪
    行為之積極證據而言，該項證據須適於為被告犯罪之證明者
    ，始得採為斷罪之資料（參照最高法院69年台上字第4913號
    判例）。認定不利於被告之事實，須依積極證據，苟積極證
    據不足為不利於被告事實之認定時，即應為有利於被告之認
    定，更不必有何有利之證據，最高法院亦著有30年上字第81
    6 號判例可資參照。公訴人認被告丙○○涉有此部分犯行，
    係以下列證據為主要依據：(一)證人林堂臨於93年10月8 日、
    93年2 月24日警詢證述，證明戊○○、丙○○於92年7 月中
    旬某日晚上11、12時許，出售3000元之甲基安非他命予林堂
    臨之事實；(二)0000000000號行動電話通聯紀錄及0000000000
    號行動電話用戶資料，證明證人林堂臨於92年10月8 日有以
    0000000000號行動電話撥打0000000000號電話找戊○○之事
    實；(三)證人陳志龍於92年10月8 日警詢證述，證明戊○○於
    92年10月1 日凌晨2 時許，出售甲基安非他命約1000元予證
    人陳志龍之事實；(四)證人乙○○於92年10月8 日、92年10月
    26日、93年3 月3 日之警詢及93年2 月24日、93年4 月15日
    偵訊之證述，證明0000000000號行動電話是伊借給戊○○交
    給丁○○使用之事實。訊之被告丙○○堅決否認有上開公訴
    意旨所指販賣甲基安非他命犯行，辯稱：警方查獲之高雄市
    ○○區○○街576 號6 樓之1 係乙○○所承租，乙○○係被
    告戊○○之女友，與伊並無任何關係，且該處之常住者係乙○○、戊○○、丁○○及陳建文，並無任何證據證明伊常住
    該處且無任何證據證明伊曾將前揭扣案物品存放或寄放該處
    ，伊係與戊○○熟識且有吸食毒品習慣，平日相互聯絡，偶
    至戊○○住處走動，伊確實因剛好要找戊○○而遇上警方查
    緝，是伊既非查緝處所之承租人或常住者，亦無證據證明扣
    案物品與伊有何關係，0000000000號行動電話實際使用人係
    戊○○，亦非伊，縱然戊○○有販售毒品行為，伊又如何隨
    時得知配合？自難僅憑證人供述而無任何佐證遽認伊與戊○○、丁○○共同販賣毒品等語。經查：
  (一)被告丙○○被訴販賣第二級毒品甲基安非他命予林堂臨部分
    ：
    證人林堂臨於檢察官93年4 月2 日偵查中具結證稱：「我是
    於92年6 、7 月間經綽號「南仔」介紹認識「偉仔」有在賣
    毒品，「南仔」當時有在民族路大樂賣場跟「偉仔」買安非
    他命3000元。我跟「南仔」一起去的，是丙○○開車來搖下
    車窗交毒品給我，我交錢給他。我們是跟「偉仔」聯絡買毒
    品，由丙○○送毒品來。」等語（見93偵5803號卷第24 頁
    ）；另於93年4 月22日偵查中亦具結證稱「我們是與「偉仔
    」聯絡買安非他命，但是丙○○拿安非他命來賣我們的」等
    語（見93偵5803號卷第46頁）；然證人林堂臨於93年11月26
    日偵查中具結證稱：「我不確定可否找到「南仔」，有聽說
    他去大陸了，也忘了「南仔」當時使用的手機門號，（檢察
    官提示戊○○照片問「南仔」所說的「偉仔」是否就是照片
    上的這一位？）當時「偉仔」沒有下車，只是將車窗搖下來
    ，南仔上前跟他拿了東西，「偉仔」就離開了，我並沒有看
    到「偉仔」的臉」等語（見845 號卷第91頁）；又於94 年2
    月3 日檢察官偵查中具結證稱：「我跟「南仔」一起騎機車
    過去，我們的機車停在對方副駕駛座那一邊，對方車子停在
    民族路上在大樂大賣場附近，我們自明誠路由西往東，到民
    族路右轉，對方的車子就停在那邊，開車的人我沒有看到，
    只有看到丙○○坐在副駕駛座，南仔下車，我留在機車上，
    距離對方車子約2 、3 公尺，我有看見有人自車窗內將毒品
    交給「南仔」，沒有在92年10月8 日打電話向「偉仔」或「
    中仔」買毒品，是陳志龍借我的手機打的」等語（見845 號
    卷第164 頁至第165 頁）；嗣於95年1 月26日原審審理時到
    庭具結證稱：「我是向警察說我與朋友去向一個叫「偉仔」
    的人買毒品，但警察說這樣說不行，叫我再做一次筆錄，我
    也不知道是什麼不行，也不知道警察為何會寫我向戊○○買
    毒品，不認識在庭的被告丙○○，案發前2 、3 個月與「南
    仔」一起去向「偉仔」買毒品時，並沒有看到「偉仔」，我
    們交易時，因為「偉仔」沒有下車，只是將車窗搖下來，因
    為交易的時間很短，我只有看到他臉的外型一眼，沒有看得
    很清楚，後來警察拿丙○○的照片給我指認時，我說有點像
    ，有點不像，當天我們騎機車到民族路大樂，「偉仔」將車
    停在慢車道，「南仔」過去車旁，「偉仔」就把車窗搖下，
    將毒品拿給「偉仔」就走了，我當時講「是丙○○開車來搖
    下車窗，交毒品給我，我交錢給他」這句話時並沒有欺騙檢
    察官，因為車窗當時有搖下來，我有看到一眼，不知道那是
    誰，在警局時警察有拿照片給我指認，我依照車窗搖下來我
    看到的那一眼印象指認，當時坐在副駕駛座的人看起來像是
    當庭的被告丙○○，又好像不像，因為當時交易的時間很短
    ，而且時間也經過這麼久了，當時在警察局，一開始警察拿
    兩張照片給我，我說不是，警察說就是這兩個其中一個，一
    定要指認出一個來，（被告問：你認識我嗎？）本案發生前
    不認識，但在偵訊及警詢時有見過面，我不敢確定丙○○有
    拿毒品給我」、「買毒品的人是「南仔」，不是我，不是我
    下車去拿毒品，是「南仔」，我沒有看過「偉仔」本人，以
    前都是電話聯絡，所以在警局時，才會將丙○○當成是「偉
    仔」，只有與「南仔」買過一次甲基安非他命」等語（見原
    審卷(二)第6 頁至第14頁）。準此，證人林堂臨就當時究係被
    告丙○○或戊○○搖下車窗進行毒品交易；係其本人交錢給
    被告丙○○，由丙○○交付毒品，或由「南仔」交錢給「偉
    仔」；係丙○○開車或「偉仔」開車，丙○○坐副駕駛座等
    攸關其指認正確性的重要情節證詞反覆，嗣於原審審理時又
    證稱當時並未看得仔細，無法確定是否係在庭之被告丙○○
    ，且對於「南仔」之真實姓名、地址均稱不知，亦無法證述
    「南仔」所聯絡買受毒品之行動電話號碼，是以證人林堂臨
    指證被告丙○○販賣交付毒品之證言即存有重大之瑕疵，此
    外，復查無其他積極證據足以佐證被告丙○○此部分販賣甲
    基安非他命予林堂臨之犯行，是此部分犯罪事實尚難遽為被
    告丙○○不利之認定。
  (二)被告丙○○被訴另於92年9 月底某日，販賣第二級毒品甲基
    安非他命黃宇綾部分：
    證人黃宇綾於警詢證稱：「我有撥打0000000000號給手機機
    主，是誰我不清楚，我要購買毒品安非他命。我不知道其真
    實姓名，我是打電話看誰接就向其說要購買毒品並約地點交
    易，我向該手機機主購買二次。92年10月3 、4 日（日期忘
    記了）白天，是在三民區○○路附近。最後一次是在92年10
    月6 日11時許，在高雄市○○區○○路上光眼鏡行附近（此
    次犯行業經本院認定有罪如前），第一次和第二次都買安非
    他命2 千元，（派出所內有戊○○、丙○○、甲○○請指認
    是否為將毒品交買給妳之人？）我不知道其真實姓名不詳男
    子交給我的，兩次都是丙○○將毒品交給我的」等語（見警
    卷一第27頁），嗣於93年8 月16日檢察官偵查中具結證稱：
    「我是撥0000000000號電話連絡買毒品，都是丙○○拿毒品
    出來賣給我，之前買過2 次，都是92 年9月底10月左右買的
    ，每次都買安非他命2 千元，一次在高雄市○○街576 號前
    ，一次在高雄市○○路上光眼鏡行前買的，沒有跟戊○○買
    過毒品，我不認識戊○○，我都打上開電話購買毒品，打過
    去都直接跟他說買安非他命2 千元，我不知接電話的人是否
    為丙○○，但拿安非他命出來賣我的人都是丙○○，…」等
    語（見845 號卷第54頁）。又黃宇綾於本院前審審理中則先
    後證稱：「（你向丙○○買過幾次（甲基安非他命）？1 次
    。」、「（你們在何處交付安非他命？）高雄市○○區○○
    路與大順路口附近的上光眼鏡行外面。」、「（你在92年10
    月8 日覺民路派出所所作警詢筆錄，有說向該手機機主購買
    二次安非他命，是否實在？）包含我被抓的那次總共二次。
    」、「你在警詢說向該手機機主購買二次，是92年10月3 日
    或4 日，第2 次是同年月6 日，並不包括10月8 日被查獲那
    一次，是否如此？）太久了，我忘記了。」（見本院上訴卷
    第141-144 頁）。證人黃宇綾就其在上開上光眼鏡行前，向
    被告丙○○買得甲基安非他命2000元一節，前後所述一致固
    堪認定（此部分經本院認定有罪如前）。然其警詢所稱另一
    次於10月3 、4 日（日期忘記了）白天，是在三民區○○路
    附近向丙○○購得甲基安非他命等情，則與其於檢察官偵訊
    中所稱另在高雄市○○街576 號前，向丙○○購得安非他命
    1 次，及於本院前審所稱：所謂向丙○○買過2 次安非他命
    係包括10月8 日當天被查獲那一次等語不相符合。從而，被
    告丙○○有無另於三民區○○路附近販賣安非他命一次予黃
    宇綾之事實，自屬有疑。依罪疑惟輕之法則，自難輕論被告
    丙○○此部分之罪責。
  (三)關於被告丙○○被訴販賣第二級毒品甲基安非他命予陳志龍
    部分：
    證人陳志龍於警詢供稱「我向阿偉買過2 次，每次買新台幣
    1 、2 千元，用途是自己要施用，我不知道阿偉的真實姓名
    ，聯絡電話為0000000000號，警方所查獲戊○○、丙○○、
    甲○○，經當場指認沒有將毒品交買給我的人」等語（見警
    詢卷第25頁），陳志龍並未陳稱戊○○或丙○○是販賣或
    交付甲基安非他命之人，且0000000000號行動電話門號係乙○○申請租用，而由戊○○實際使用該門號，業如前述，並
    無證據足資證明被告丙○○有使用該門號之事實，是此部分
    亦難認被告丙○○有販賣甲基安非他命予陳志龍之事實。
  (四)至秘密證人A1雖於本院審理證稱伊聽友人稱：伊曾聽聞吸毒
    友人稱被告丙○○負責送貨等語，因僅係傳聞，復無具體內
    容，尚難為被告丙○○不利之證據，併此指明。
  (五)被告丙○○被訴前揭犯罪事實，均尚無法證明，惟公訴人認
    此部分與上開論罪科刑之犯罪事實有連續犯之裁判上一罪關
    係，自為上開有罪判決效力所及，爰不另為無罪之諭知。
四、撤銷改判之理由：
    原審未予詳查，就被告丙○○被訴販賣第二級毒品甲基安非
    他命部分為無罪之諭知，尚有違誤，檢察官上訴意旨認被告
    丙○○被訴販賣第二級毒品部分應為有罪判決，指摘原判決
    諭知被告丙○○無罪不當部分，就被告丙○○於92年10月6
    日販賣甲基安非他命予黃宇綾1 次部分，為有理由，其餘部
    分則無理由，惟丙○○被訴販賣第二級毒品犯行既為有連續
    犯之裁判上一罪關係，自應由本院就其販賣第二級毒品部分
    全部撤銷改判。
五、量刑及沒收
  (一)爰審酌被告丙○○曾有毒品之犯罪前科，應深知毒品對個人
    身心及社會治安之危害甚嚴重，竟仍為牟私利即販賣毒品予
    他人施用，且犯後未見悔意之態度，惟念其販賣毒品之次數
    僅1 次且數量非多，與其他販毒集團販賣次數及數量均甚鉅
    ，可輕易獲得厚利之情形相較，本案犯罪所生危害尚非重大
    ，及犯罪動機、目的及手段，等一切情狀，量處如主文第2
    項所示之刑。
  (二)扣案甲基安非他命4 包（共計驗前毛重12.5公克、驗後毛重
    12.4公克）均為查獲之第二級毒品，不問屬於犯人與否，均
    依毒品危害防制條例第18條第1 項之規定沒收銷燬之，包裝
    該等甲基安非他命之夾鏈袋4 只，與所包裝之甲基安非他命
    難以完全析離，爰併予沒收銷燬之。又扣案搭配0000000000
    號SIM 卡之行動電話（序號000000000000000 ）1 支係共犯
    戊○○所持用，作為販賣本件毒品之聯絡工具已如前述，該
    行動電話既係戊○○平日所持用，則依日常生活經驗觀之，
    自可認係其所有之物；又扣案電子磅秤1 台、夾鏈袋（小）
    2360個、夾鏈袋（中）116 個、夾鏈袋（大）88個等物，亦
    供共犯戊○○所有，供其販賣毒品所用之物，已如上述，應
    依共犯共同沒收理論及依毒品危害防制條例第19條第1 項之
    規定沒收之。又共同正犯之犯罪所得為新台幣時，因係合併
    計算，且於全部或一部不能沒收時以其財產抵償之，為避免
    執行時發生重複沒收、抵償之情形，故各共同正犯之間係採
    連帶沒收主義，於裁判時僅諭知連帶沒收，不得就全體共同
    正犯之總所得對各該共同正犯分別重複諭知沒收，故被告丙○○與戊○○共同販賣甲基安非他命予黃宇綾1 次，所得財
    物2000元，雖未扣案，然應依同條例第19條第1 項規定，併
    宣告與戊○○連帶沒收之，如全部或一部不能沒收時，以其
    與戊○○財產連帶抵償之。至扣案帳冊尚無證據證明與被告
    丙○○有關，已如上述，應僅係共犯戊○○個人販賣毒品所
    用之物，不在本案宣告沒收。至於0000000000號SIM 卡係乙○○申請租用借予戊○○使用，並非被告丙○○或共犯戊○○所有之物，自不得為沒收之宣告。鑑驗耗損之甲基安非他
    命既已滅失，自無庸另為沒收銷燬之宣告，併此敘明。
參、無罪部分（上訴駁回部分）：
一、公訴意旨略以：(一)被告丙○○、丁○○明知海洛因係第一級
    毒品，不得販賣、持有，竟與戊○○（另案經檢察官通緝中
    ）共同基於營利之概括犯意，先向不詳姓名者販入第一級毒
    品海洛因後，再以0000000000號行動電話為聯絡工具，在高
    雄市○○區○○街576 號6 樓之一租屋處，販售第一級毒品
    海洛因予不特定人，其方式為：丁○○、戊○○接聽欲購買
    毒品者之來電後，即由丙○○前往約定地點交付毒品。(二)被
    告丁○○與丙○○（丙○○販賣第二級毒品部分業經撤銷改
    判如前）、戊○○（另案經檢察官通緝中）共同基於營利之
    概括犯意，先向不詳姓名者販入第二級毒品甲基安非他命後
    ，再以0000000000號行動電話為聯絡工具，在高雄市○○區
    ○○街576 號6 樓之一租屋處，販售第一級毒品海洛因及第
    二級毒品甲基安非他命予不特定人，其方式為：丁○○、戊○○接聽欲購買毒品者之來電後，即由丙○○前往約定地點
    交付毒品，分別於：92年7 月中旬（7 月22日之後）某日
    晚上11、12時許，在高雄市○○區○○路「大樂賣場」附近
    ，出售數量不詳，價值新台幣（下同）3000元之甲基安非他
    命予林堂臨；92年9 月底某日，在高雄市○○區○○街57
    6 號前，出售數量不詳，價值2000元之甲基安非他命予黃宇
    綾；92年10月1 日凌晨2 時許，在高雄市○○區○○街57
    6 號前，出售數量不詳，價值1000元之甲基安非他命予陳志
    龍（另經臺灣高雄地方法院檢察署檢察官以92年度毒偵字第
    6801號為不起訴處分）；92年10月初某日，在高雄市○○
    區○○路上之「上光眼鏡行」附近出售數量不詳，價值2000
    元之甲基安非他命予黃宇綾（另經臺灣高雄地方法院檢察署
    檢察官以93年度毒偵緝字第299 號為不起訴處分）。(三)嗣於
    92年10月8 日10時10分許，經警在高雄市○○區○○街576
    號6 樓之一查獲海洛因35小包（毛重8.3 公克）、注射針筒
    3 支、安非他命吸食器2 組、現金16萬元、海洛因7 小包（
    毛重38.2公克）、含海洛因之殘渣袋3 包、安非他命（毛重
    12.2公克）、電子磅秤1 台、含海洛因之殘渣袋13包、毒品
    壓縮工具3 個、含海洛因殘渣之注射針筒2 支（毛重0.9 公
    克）、夾鏈袋（小型，2360個）、夾鏈袋（中型，116 個）
    、夾鏈袋（大型，88個）、帳冊2 本、租賃契約書1 本、行
    動電話2 支（門號分別為0000000000及0000000000 ） ，及
    在該址地下二樓停車場，在甲○○所有借予丁○○使用之ZE
    -4982 號自用小客車內查獲海洛因1 小包（毛重1.1 公克）
    。惟警方查扣上開0000000000行動電話後，仍接獲不詳姓名
    之男女撥打該行動電話，欲向「偉仔」、「中仔」購買「硬
    的」（即甲基安非他命）、「軟的」( 即海洛因) ，經警方
    與來電者約定到達上址附近後再回電，警員林忠男即在上址
    樓下以該手機回撥來電者之電話，即聽見黃宇綾之手機響起
    ，經黃宇綾及其同行友人陳志龍、林堂臨之證述，乃查悉上
    情等語，因認被告丙○○涉犯毒品危害防制條例第4 條第1
    項之販賣第一級毒品罪嫌，被告丁○○涉犯毒品危害防制條
    例第4 條第1 項之販賣第一級毒品罪嫌、毒品危害防制條例
    第4 條第2 項之販賣第二級毒品罪嫌。
二、被告丙○○、丁○○被訴共同與戊○○販賣海洛因部分：
    公訴意旨認被告丙○○、丁○○共同與戊○○販賣海洛因，
    係以92年10月8 日10時10分許，經警在高雄市○○區○○街
    576 號6 樓之一查獲海洛因35小包（毛重8.3 公克）、注射
    針筒3 支、現金16萬元、海洛因7 小包（毛重38.2公克）、
    含海洛因之殘渣袋3 包、電子磅秤1 台、含海洛因之殘渣袋
    13包、毒品壓縮工具3 個、含海洛因殘渣之注射針筒2 支（
    毛重0.9 公克）、夾鏈袋（小型，2360個）、夾鏈袋（中型
    ，116 個）、夾鏈袋（大型，88個）、帳冊2 本、租賃契約
    書1 本、行動電話2 支（門號分別為0000000000及00000000
    00），及在該址地下二樓停車場，在甲○○所有借予丁○○
    使用之ＺＥ-4982號自用小客車內查獲海洛因1 小包（毛重
    1.1 公克）等情為主要依據。惟被告二人均否認犯行，被告
    丙○○辯稱：警方查獲之高雄市○○區○○街576 號6 樓之
    1 係乙○○所承租，乙○○係被告戊○○之女友，與伊並無
    任何關係，且該處之常住者係乙○○、戊○○、丁○○及陳
    建文，並無任何證據證明伊常住該處，且無任何證據證明伊
    曾將前揭扣案物品存放或寄放該處，伊係與戊○○熟識且有
    吸食毒品習慣，平日相互聯絡，偶至戊○○住處走動，伊確
    實因剛好要找戊○○而遇上警方查緝，是伊既非查緝處所之
    承租人或常住者，亦無證據證明扣案物品與伊有何關係，00
    00000000號行動電話實際使用人係戊○○，亦非伊，縱然戊○○宜有販售毒品行為，伊又如何隨時得知配合？自難僅憑
    證人供述而無任何佐證遽認伊與戊○○、丁○○共同販賣毒
    品等語；被告丁○○則辯稱：扣案在高雄市○○區○○街57
    6 號6 樓之1 查獲之上開毒品海洛因等物均非其所有、0000
    000000號及0000000000號行動電話亦非伊所持用，帳冊內容
    非伊所寫，不知何人所寫。伊雖曾向甲○○借用ＺＥ─4982
    號自用小客車，然一日後即歸還，在該車內查獲之海洛因1
    小包（毛重1.1 公克）亦非伊所有等語，經查：
  (一)高雄市○○區○○街576 號6 樓之1 僅係證人戊○○之住處
    ，且扣案毒品均為戊○○所有，而本案被告丙○○確曾與戊○○有販賣第二級毒品之犯行，均如前述，已不能徒以扣案
    夾鏈袋、電子磅秤等物，推論其必有販賣第一級毒品之犯行
    。而上揭帳冊2 本所載內容，固有「魯蛋×1000；德×5000
    ；奕×3000……」及「謝志遠」、「蔡漢成」等人之姓名、
    住址或身分證統一編號等記載（見警卷四第62至65頁），惟
    並無任何販賣內容為第一級毒品之記載，更不足認定係販賣
    海洛因。
  (二)復參以扣案海洛因計43包，經送鑑定，均含第一級毒品海洛
    因成分，合計淨重45.47 公克（空包裝重14.65 公克），純
    度34.06 ％，純質淨重15.49 公克，此有法務部調查局93年
    2 月10日調科壹字第220016539 號鑑定通知書（原審卷一第
    69頁），數量稍多，但其純質不高，且佐以施用毒品乃犯罪
    行為，向為我國政府多年來厲行查緝之目標，且毒品之取得
    來源不易尋覓，交易過程亦多隱密為之，其價格往往受流通
    數量多寡、品質良窳等諸般因素之影響，以致迭有波動，故
    施用毒品者為期避免遭警查獲、或貪圖價格低廉而一次購足
    大量毒品之舉，亦非罕見。而本案共犯戊○○復曾於91年間
    曾因施用第一級毒品海洛因，經法院判處罪刑確定之犯罪前
    科，此有刑案資料查註紀錄表在卷可查（偵一卷第2 頁），
    而扣案之針筒、殘餘粉末膠袋，經送檢驗，亦均呈海洛因之
    陽性反應，此有高雄醫學大學附設中和紀念醫院93年2 月8
    日編號9302-40 、49、51檢驗報告（原審卷第64-67 頁），
    足見扣案第一級毒品海洛因非無僅供施用之可能，而檢察官
    亦未舉出任何證人指證曾向丙○○或戊○○購買海洛因之證
    據，已難認定扣案第一級毒品海洛因係為供販賣而販入，亦
    難謂被告丙○○、丁○○有何販出第一級毒品海洛因之犯行
    。公訴意旨所指被告丙○○與戊○○、丁○○共同販賣第一
    級毒品海洛因之犯罪事實，尚屬無法證明。
三、被告丁○○被訴共同販賣第二級毒品甲基安非他命部分：
    公訴意旨認被告丁○○共同販賣甲基安非他命，係以上開扣
    案之甲基安非他命、夾鏈袋、電子秤及0000000000號行動電
    話等物品，及黃宇綾、林堂臨、陳志龍、林忠男等人之證言
    為主要依據。惟訊之被告丁○○堅決否認有此部分犯行，辯
    稱：扣案之物均非伊所有，伊未販賣甲基安非他命，亦未收
    集扣案之偽鈔等語。經查：
  (一)檢察官所指被告丁○○販賣第二級毒品甲基安非他命予林堂
    臨、黃宇綾、陳志龍部分：查證人林堂臨、黃宇綾、陳志龍
    前揭證詞均未提及被告丁○○；而0000000000號行動電話之
    所有及實際持用人係戊○○，而非丁○○，已如前述（貳、
    一、(二)），亦難認定係被告丁○○有提供該行動電話供予戊○○、丙○○販賣毒品予證人林堂臨、黃宇綾及陳志龍之事
    實，況縱認被告丁○○有提供上開行動電話予戊○○使用之
    嫌疑，惟被告丁○○與戊○○，誼屬父子，互通電話使用，
    尚為人情之常，亦難僅憑提供行動電話一端，遽論被告丁○○共同販賣第二級毒品予林堂臨、黃宇綾、陳志龍等人甚明
    。
  (二)檢察官所指被告丁○○意圖營利而販入第二級毒品並持有前
    開扣案之第二級毒品甲基安非他命部分，查：
  1.被告丁○○初於92年11月21日警詢供稱：警方在高雄市○○
    區○○街576 號6 樓之1 查扣之物品不是伊所有，也不是伊
    搬運至該處所的，那些東西是陳建文所有，那是伊與陳建文
    共同搬運至該處，壓縮工具是伊駕駛ZF-4982號自小客車載
    陳建文去買的，而毒品安非他命及海洛因、偽造貨幣、現金
    16萬元及警方查扣的東西都是陳建文的，那些東西是陳建文
    自己擺設，伊沒有行使或轉賣上述偽造貨幣或毒品，高雄市
    ○○區○○街576 號6 樓之1 共有3 個房間，其中一間是陳
    建文所居住，伊都只睡客廳沙發上等語（見警卷三第2 至8
    頁）。再於93年2 月23日警詢供稱：高雄市○○區○○街57
    6 號6 樓之1 除陳建文睡一間臥房，其中一間沒人住，另一
    間伊不知道是何人居住，（經警方告以搜索查獲之在場人後
    ）戊○○及其女友乙○○確實有居住在該處所之房間內，但
    是住哪一個房間伊就不知道了，警方搜索查扣的東西沒有一
    樣是伊的，壓縮工具是陳建文說要去買的，伊不知道作何用
    途，伊的綽號叫『福仔』，伊兒子的綽號伊不知道，伊不知
    道0000000000號行動電話之使用人及申請人是誰，扣案的新
    台幣16萬元是戊○○所有，其他東西都是陳建文的，伊有親
    眼看見那些毒品及偽造千元貨幣是陳建文搬去的，伊只有搬
    壓縮工具，其他都是陳建文搬的等語（見警卷四第37頁至第
    39頁）。復於93年2 月25日警詢供稱：該壓縮工具是在高雄
    市○○區○○路附近之攤販購得，價格為何伊不知道，是在
    92年10月8 日前購買的，何時搬運至高雄市○○區○○街57
    6 號6 樓之一伊已忘了，陳建文確實與伊共同購買該壓縮工
    具，陳建文於92年10月8 日曾居住過高雄市○○街576 號6
    樓之1 ，但日期伊不記得了，是伊經過戊○○允許帶陳建文
    前往居住，伊是在警方於92年10月8 日查獲上述毒品後，經
    由戊○○於當天晚上交保後在高雄地方法院檢察署前告訴伊
    說那些毒品及偽造貨幣是陳建文的，伊只看見陳建文搬壓縮
    工具而已，其他的伊就沒有看到了等語（警詢卷四第34頁至
    第35頁）。又於93年4 月21日偵訊時供稱：伊沒有在高雄市
    ○○區○○街576 號6 樓之1 住過，不知道在該處扣得的物
    品是否戊○○的，伊於92年11月21日警詢是說壓縮工具伊與
    陳建文一起去買，伊拿進去的，其他東西不是伊跟陳建文搬
    進去的，壓縮工具是作木工，固定鋸子用的，在92年10月8
    日以前沒有去過鼎山街的房子，伊介紹陳建文與戊○○認識
    ，是在10月8 日以前，陳建文是什麼時候進去住，伊不知道
    等語（見93偵緝845 號卷第129 頁至第131 頁）。再於原審
    95年6 月22日審理時則又供述：伊之前稱扣案物品是陳建文
    的，是戊○○去看守所跟伊會面時，跟伊說他跟陳建文講好
    ，那些扣案物品要說是陳建文的等語（見原審卷(二)第146 頁
    ) 。並於本院前審審理時則又供述：房子內查扣之海洛因、
    甲基安非他命等物是戊○○所有，因為陳建文當時得到AIDS
    ，伊因為愛子心切，所以才聽從戊○○得建議，說是陳建文
    的等語（見本院上更一卷第125 頁）。
  2.是依被告丁○○上開之供述：其就司法警察於92年10月8 日
    搜索高雄市○○區○○街576 號6 樓之1 查扣之物品，於92
    年11月21日警詢時，僅坦承其中壓縮工具係其與陳建文購買
    而搬入該處，初將其餘物品推稱係陳建文所有並有見聞陳建
    文搬運該物品，嗣改稱係戊○○告知係陳建文所有，嗣後再
    改稱不是其與陳建文搬運除壓縮工具以外之用品進入上開處
    所，並未居住過上開處所及不知陳建文何時入住上開處所等
    語，足見被告丁○○前後供詞反覆。惟被告丁○○並未於警
    方搜索時在場，其原本無需坦認任何情節，其竟供詞反覆，
    又坦承共同購買壓縮工具之情節，觀諸其與戊○○誼屬父子
    ，其上開供詞顯有迴護其子戊○○之跡，自不能僅以被告丁○○供詞反覆即為其不利之認定。
  3.再證人陳建文於警詢時即已坦言：「因為我曾跟丁○○講過
    我患有人類免疫不全病毒感染（即愛滋病），且曾因毒品案
    遭查緝送地檢署時，就為檢察官當場飭回，所以他們（按似
    指黃家父子）才會說上述毒品及偽造貨幣等物，才會指證是
    我的」「戊○○於92年10月8 日因毒品案遭警方查獲後，於
    92年10月9 日後對我很好，一直要求我至他的住處高雄市○○里○○街576 號6 樓之1 居住，期間一直向我遊說，並提
    供海洛因給我施用，要我向警方承認在他住所查獲之毒品及
    偽造貨幣等物是我的。……（後來）因為當時毒癮發作，所
    以就依戊○○的指示，拍攝了一捲我坦承……（上揭諸）物
    是我所有之錄影帶」（見警卷四第48至51頁），顯見被告丁○○父子有央人頂替犯罪，以求脫免戊○○罪責之情節，則
    被告丁○○因此於警詢供稱伊向甲○○借得ZE-4982 自用小
    客車後，與陳建文共同駕駛該車購買壓縮工具，並將扣案物
    品推諉予陳建文所有，顯係虛詞而無從採信，而被告丁○○
    復為圓謊，於偵查中又翻異改稱係案發前一日即向甲○○借
    車，而於案發當日駛往台南開庭，「當天晚上還他車」，致
    與該車係案發之日白天遭警搜出毒品難合，亦毫無足取，亦
    即父為子隱，究出於人倫天性之舉，實不足據為不利被告丁○○判斷之依據。
  4.另經證人乙○○就被告丁○○是否居住在高雄市○○區○○
    街576 號6 樓之1 而持有查扣之毒品等物，亦前後不一，反
    覆不定，分別供稱：「該處所本由我及我男友在住，後來男
    方父親丁○○及其友人在住，我不知道屋內毒品何人所有，
    我沒有吸毒」（見98年10月8 日警卷四第12頁反面）、「警
    方於92年10月8 日在高雄市○○區○○街576 號6 樓之1 查
    扣之毒品及假鈔是他父親的朋友陳建文的」（見92年10月26
    日警詢卷第38頁）、「我不知道前開扣案物何人所有，該
    屋是我在92年7 月20日左右租的，租後原本是我與戊○○住
    ，92年9 月底就給丁○○住，我們就未住該處，戊○○在警
    詢跟我說那些扣案物品是陳建文的」（見93核退偵84號卷第
    40頁）、「高雄市○○區○○街576 號6 樓之1 是我尋找承
    租的，從92年7 月21日開始租賃居住，該處所共有3 間房間
    ，其中一間是由我與我男友戊○○同住，我是聽戊○○說扣
    案的物品都是陳建文的，陳建文在92年10月8 日前不曾居住
    過該處所，警方查獲之海洛因、安非他命、夾鍊袋、殘渣袋
    、偽造千元貨幣、現金16萬元等都是戊○○所有的，因為我
    有看見戊○○有使用那些毒品及偽造貨幣等物」（見93年3
    月3 日警詢卷四第17、18頁）、「92年8 月或9 月間就有見
    戊○○持有毒品、偽鈔等物，該物均是戊○○在掌管」（見
    93偵5803號卷第42頁）。惟高雄市○○區○○街576 號6 樓
    之1 房屋，僅為戊○○所居住，業經證人戊○○證述如前，
    而乙○○與戊○○復為男女朋友關係，則渠供述更有出於迴
    護戊○○，而供詞反覆之嫌，亦難僅憑上開前後不定之供詞
    ，遽為不利被告丁○○之認定。
  5.況綜據上詞，被告丁○○及證人乙○○所稱扣案物品係陳建
    文所有，均係戊○○所告知，且證人乙○○嗣後則改稱上開
    扣案物品實係戊○○所有，但均未提及被告丁○○就該扣案
    物品有何建立置於其實力支配範圍內之持有關係，已難認定
    被告丁○○基於營利之概括犯意所販入第一、二級毒品，更
    不能單以被告丁○○顯係迴護戊○○而自承購買壓縮工具之
    供詞，遽為被告丁○○不利之認定。
  6.又本院前次審理時，被告丁○○之妻即證人林秀麗亦具結證
    述：伊與被告丁○○自67年結婚至今，婚後都住在一起，伊
    兒子戊○○當兵回來後就沒有與我們住在一起，伊事後才知
    道他曾經住在高雄市○○區○○街576 號6 樓之1 ，但伊與
    被告丁○○不曾住過那裡等語（見本院上更一卷第151 、15
    2 頁），是被告丁○○既未曾居住過高雄市○○區○○街57
    6 號6 樓之1 ，亦難遽論該屋內之毒品等物，屬被告丁○○
    所有，遽為不利其之認定。
  7.再就被告丁○○是否持有ZE-4982號自小客車內查扣之第一
    級毒品乙節：查
  (1)證人即ZE-4982號自小客車所有人甲○○於92年10月8 日警
    詢供稱：「自小客車ZE-4982號是我所有。是丁○○在使用
    ，我是於92年10月5 日在三民區○○街（尚介新遊藝場）前
    借給丁○○的。黃水當時跟我說將在隔日還，但他一直沒有
    歸還」等語（見警卷一第18、19頁）；嗣於93年3 月24日偵
    訊時具結證稱「我不知道在高雄市○○街576 號6 樓之1 扣
    得物品是誰所有，我是去找戊○○開我ZE-4982號自小客車
    ，他向我借車，我是在92年10月7 日借給戊○○，他說要開
    車去看他父親，約定隔天還車，他叫我過去開車，我不知道
    警方於ZE-4982號自小客車上查獲的海洛因毒品是誰的，我
    沒有講在92年10月5 日借ZE-4982號自小客車給丁○○，我
    借車給戊○○時，車上並沒有毒品，92年10月8 日警方搜索
    當時戊○○坐在客廳沙發，海洛因、偽鈔等物放在他面前桌
    下，我是要去開車，所以沒有問他海洛因及毒品是何人所有
    」等語（見93偵5803號卷第18頁背面、第19頁）；又於93年
    8 月3 日偵訊具結證稱「我92年10月7 日借戊○○ZE-4982
    號自小客車，當天要去向他取回，（警察提示甲○○前揭警
    詢筆錄加以詢問）我確實是借給戊○○，他說他父親丁○○
    要開庭借的，警方於ZE-4982 號自小客車中查獲海洛因1 小
    包1. 1公克，戊○○說是他的」等語（見93偵緝845 號卷第
    41頁背面）。
  (2)證人甲○○就其ZE-4982號自小客車先供稱係借給丁○○，
    嗣後則具結改稱係借給戊○○，並稱ZE-4982號自小客車上
    毒品經戊○○稱係其所有，是單以證人甲○○之證詞難以認
    定被告丁○○確曾向甲○○借用ZE-4982號自小客車。
  (3)再參之被告丁○○於93年2 月25日警詢供稱：伊於92年10月
    7 日在高雄市○○路「大豐」租賃車行租得一部自小客車，
    於92年10月8 日搭載陳建文、林秀麗及侯姓律師一同前往臺
    灣臺南地方法院開庭，當日庭訊至11時許止，先開車載林秀
    麗回高雄市○○區○○街35號5 樓之3 ，然後於12時許載陳
    建文至高雄市○○區○○街576 號，因在該樓下見有警車，
    問管理員得知6 樓出事，就駕車離開，該租賃車於92年10月
    9 日歸還，甲○○於92年10月8 日前揭警詢陳述不是事實，
    是甲○○亂說的等語（見警卷四第33至35頁），倘被告丁○○向甲○○借用ZE- 4982號自小客車之目的在於92年10月8
    日開車至臺灣臺南地方法院出庭，則員警於92年10月8 日10
    時10分許即丁○○前至臺灣臺南地方法院出庭應訊時，豈會
    在高雄市○○街576 號地下2 樓停車場查獲ZE- 4982號自小
    客車？是應以證人甲○○於偵訊具結證稱ZE- 4982號自小客
    車係借給戊○○使用符合真實，且上開租車至臺南地方法院
    開庭之事，亦為證人林秀麗於本院前審審理時供證在案（見
    本院上更一卷第153 頁），足見被告曾多次供稱係其向甲○○借用ZE- 4982號自小客車，顯亦係承其迴護其子戊○○之
    詞。況被告丁○○就ZE-4982 號自小客車上查扣之毒品均未
    坦承係其持有，僅或稱係陳建文所有等語；或稱伊兒子交保
    出來，伊問他，他告訴伊是陳建文的等語，如前所述，是僅
    憑證人甲○○前後不一之供述，尚難遽認ZE-4982 號自小客
    車所查扣之第一級毒品海洛因係被告丁○○所持有。
四、被告丁○○選任辯護人雖聲請傳喚證人乙○○、甲○○到庭
    ，惟該2 人均經本院傳喚拘提無著，有傳票退回送達回證及
    拘票、拘提報告書在卷可查，顯屬不能調查，且本案待證事
    實已臻明瞭，亦無再行調查之必要，併此敘明。
五、綜上所陳，被告丙○○被訴販賣第一級毒品海洛因部分，及
    被告丁○○被訴販賣第一級、第二級毒品之犯罪事實，均屬
    無法證明，此外，公訴人並未提出其他適合於證明被告上開
    犯罪之積極事證，並說明其證據方法與待證事實之關係，被
    告上開行為尚屬不能證明。
六、原審就此部分以無法證明被告2 人犯罪，諭知無罪，核無違
    誤，檢察官上訴意旨認被告2 人此部分有罪，執詞指摘此部
    分原判決不當，為無理由，應予駁回。
丙、另被告2 人被訴刑法第196 條第1 項中段之意圖供行使之用
    而收集偽造通用貨幣罪嫌部分，業經本院前（更一）審判決
    無罪，未經檢察官上訴而確定，自不另論列，併此敘明。
據上論結，應依刑事訴訟法第368條、第369 條第1 項前段、第
364 條、第299 條第1 項前段，毒品危害防制條例第4 條第2 項
（修正前）、第18條第1 項前段、第19條第1 項、刑法第11條、
刑法第28條、第47條（修正前），判決如主文。
本案經檢察官陳宗吟到庭執行職務。
中    華    民    國    99    年    11    月    2     日
                  刑事第七庭    審判長法  官 莊飛宗
                                      法  官 謝宏宗
                                      法  官 蔡廣昇
以上正本證明與原本無異。
如不服本判決應於收受本判決後10日內向本院提出上訴書狀，其
未敘述上訴理由者，並得於提起上訴後10日內向本院補提理由書
狀（均須按他造當事人之人數附繕本）「切勿逕送上級法院」。
中    華    民    國    99    年    11    月    2     日
                                      書記官 曾允志
附錄法條：
毒品危害防制條例第4條第2項
製造、運輸、販賣第二級毒品者，處無期徒刑或 7 年以上有期
徒刑，得併科新臺幣 1 千萬元以下罰金。

司法院資訊處製作；財團法人民間司法改革基金會備份。
